最高法院刑事判決　　　　　　九十六年度台上字第三九九五號
上　訴　人　台灣高等法院台南分院檢察署檢察官
上　訴　人
即　被　告　甲○○
　　　　　　乙○○
上列上訴人等因被告等偽造文書案件，不服台灣高等法院台南分
院中華民國九十四年一月十二日第二審判決（九十三年度上訴字
第六七一號，起訴案號：台灣台南地方法院檢察署九十年度偵字
第一一四一六號），提起上訴，本院判決如下：
    主  文
上訴駁回。
    理  由
按刑事訴訟法第三百七十七條規定，上訴於第三審法院，非以判
決違背法令為理由，不得為之。是提起第三審上訴，應以原判決
違背法令為理由，係屬法定要件。如果上訴理由書狀並未依據卷
內訴訟資料，具體指摘原判決不適用何種法則或如何適用不當，
或所指摘原判決違法情事，顯與法律規定得為第三審上訴理由之
違法情形，不相適合時，均應認其上訴為違背法律上之程式，予
以駁回。本件檢察官上訴意旨略稱：（一）遍查卷內資料尚無告
訴人郭世昌提供郭金帶印章交予乙○○之證據。惟原判決未憑證
據遽行推測謂「郭世昌、甲○○二人提供郭金帶之印章予乙○○
」云云，顯有違法。而證人郭上泰與郭世昌、甲○○並無親戚關
係（告訴人曾於原審請求查證相關戶籍資料），詎郭上泰猶誆稱
郭金帶係伊叔公云云，顯非實在。（二）郭上泰於偵查、第一審
固證稱：「曾與郭世昌通過電話，郭世昌說要賣，電話又轉給郭
世昌的妻子楊明珠，她嫌賣新台幣（下同）七百萬元太少，要提
高到一千萬元，這通電話是甲○○在我家借用我家的電話打的，
我與郭世昌從小鄰居，之後他去北部，但電話裡的聲音我一聽就
認出來」等語，惟告訴人雖自小居住台南市○○區○○街，但與
郭上泰素不認識，且告訴人早在年少時即北上求學、就業而定居
北部，郭上泰又豈會在電話中輕易即辨識出係告訴人？又甲○○
始終坦承擅自讓渡不諱。衡情，苟有前通電話存在，伊自可附和
郭上泰之證詞而辯稱郭世昌曾同意讓渡云云藉以脫免刑責，又豈
會供稱：伊沒有打過這通電話等語，而否認對伊如此有利之證據
，反陷己於受刑罰之不利。況告訴人及楊明珠亦堅決否認有前通
電話。且倘真有讓渡，告訴人理應有某種程度之親自參與為是，
但何以自簽約起，迄簽約後之收取款項、提供證件配合辦理過戶
等事宜，告訴人從未出面參與？任何相關文件及款項受領紀錄均
無其筆跡？又何以高達一千萬元之讓渡權利金，均分期由甲○○
一人獨領？原審均未詳查，遽爾採信郭上泰之證言，顯與經驗法
則相悖。（三）甲○○始終坦承偽造告訴人簽名於民國八十年八
月二十七日之讓渡書不諱。衡情，偽造文書罪之法定刑期為五年
以下有期徒刑，殊屬非輕。甲○○豈甘冒受牢獄之災而自白犯罪
。原審遽認甲○○之自白亦具有虛偽陳述之高度危險性，尚有可
議。況且，乙○○亦為另案民事事件之利害關係人無疑，惟原審
仍據乙○○於民事事件提出之兩份答辯狀而認係郭世昌、甲○○
二人共同讓渡系爭漁塭，其證據之取捨顯失衡平，並與經驗法則
相悖。上訴人即被告甲○○上訴意旨略稱：（一）遍查卷內資料
尚無被告甲○○提供郭金帶印章交予乙○○之證據，原判決未憑
證據遽行推測謂「郭世昌、甲○○二人提供郭金帶之印章予乙○
○」云云，顯有違法。（二）系爭國有養地係被告未經告訴人同
意擅自處分無誤，但八十年八月二十七日讓渡書並非被告所寫，
只有「甲○○」名字是被告所寫，但「郭世昌」名字並非被告所
寫，其印章亦非被告提供。（三）郭上泰根本未打電話，其只是
介紹人而已，與告訴人及被告亦無親戚關係，其所為證言係為謊
言。至七十七年間，被告父親身體很好，並未將系爭國有養地讓
與乙○○，故原所書讓渡系爭漁塭之讓渡書係乙○○所偽造，與
被告無關。另外有關乙○○前往財政部國有財產局（下稱國有財
產局）辦理過戶之資料，亦非被告所偽造，係乙○○自己去辦理
，被告只是配合提供印章等物而已。（四）被告盜賣系爭漁塭不
敢讓告訴人知道，直至八十六、七年告訴人始行發現，之後被告
即離開漁塭場。上訴人即被告乙○○上訴意旨則略稱：（一）被
告確於七十七年八月二十七日以每年二十萬元代價，自郭金帶受
讓其向國有財產局承租之系爭國有養地，經營該漁塭，此有證人
蔡榮華在另案之證言可證，並經告訴人及甲○○出具七十七年八
月三十日讓渡書為憑，被告並未偽造文書。（二）讓渡書雖係倒
填日期，但不影響所載內容之真正，即七十七年八月二十七日確
有轉租漁塭經營權予被告。至被告於八十年八月二十七日以一千
萬元之價格，向甲○○及告訴人購買系爭國有養地承租權，係買
斷租賃權之性質，此與轉租係二種不同效力之契約行為。故被告
於八十年八月間開票付款係買斷租賃權，原判決以被告提出之支
票非七十七年度支票為由，認定被告並未於七十七年八月二十七
日受讓租賃權之論據，尚有誤會。（三）被告與告訴人及甲○○
依據國有財產局台南分處之函示聲請辦理租賃權過戶時，因被告
確有於七十七年八月二十七日受讓租賃權之事實，依國有財產局
之規定應以讓渡書作為辦理過戶之書證，始共同製作七十七年八
月二十七日讓渡書，雖有關日期有倒填之不當，但不生損害於國
有財產局，亦不生損害於告訴人及甲○○，原判決對於該讓渡書
所載「郭金帶同意將系爭國有養地承租權讓渡予被告」之真實內
容，亦認定係偽造，有適用法規不當之違法。
惟查，原判決依憑被告甲○○、乙○○之部分自白、證人康文雄
、郭上泰之證言、國有財產局台南分處函送之系爭國有養地之承
租契約相關資料、乙○○於另案為郭世昌、甲○○訴請確認租賃
關係不存在民事事件之答辯狀、國有養地租賃權讓渡契約書、支
付價款之支票、原審法院九十二年度重上更(一)字第二二號民事判
決、國有財產局台南分處八十二年五月十九日台財產南南三字第
八二六○四九○七號函、郭世昌、甲○○二人之印鑑證明書、戶
籍謄本、七十七年八月三十日見證讓渡書、偽造之七十七年八月
二十七日郭金帶讓渡書、台灣台南地方法院檢察署九十年度偵字
第一一四一六號檢察官起訴書、國有財產局八十二年四月二十日
台財產二字第八二○○七六一二號函、新竹市警察局第一戶政事
務所給予門牌證明書、八十二年九月二十三日之切結書、八十二
年六月十日之換約申請書、國養租字第四六八號國有養地租賃
契約書（租期七十八年二月六日起至八十三年十二月三十一日止
）、國有財產局八十七年二月十七日台財產南南三字第八七六○
一六一八號函等證據，資以認定被告等有原判決事實欄所記載共
同行使偽造私文書之事實，因而維持第一審分別論處被告等共同
行使偽造私文書，足以生損害於公眾及他人各罪刑之判決（甲○
○處有期徒刑十月；乙○○處有期徒刑六月），已詳述其所憑之
證據及理由。對於被告等均否認有上開共同行使偽造私文書之犯
行，甲○○辯稱：伊於八十年八月二十七日未得郭世昌之同意，
擅自以一千萬元之價格，將系爭國有養地承租權全部讓渡予乙○
○，訂立「國有養地租賃權讓渡契約書」，而於八十二年間，以
申請魚塭天然災害補助為由，向郭世昌取得印鑑章。辦理過戶全
由乙○○請代書申辦，伊未參與。另郭世昌於八十年八月二十七
日並未同意將系爭國有養地租賃權轉讓予乙○○，其後乙○○復
單獨偽造七十七年八月二十七日、同年月三十日之讓渡書及切結
書，據以向國有財產局台南分處申辦過戶換約手續，伊與郭世昌
均不知情云云；乙○○辯稱：伊於七十六、七十七年間確有向郭
金帶承租系爭國有養地，並未偽造文書云云，經綜合調查證據之
結果，認均不可採，已分別在判決內詳予指駁，並說明其理由。
又公訴意旨另以：(一)甲○○未經郭世昌同意，偽造郭世昌之印文
於前開八十年八月二十七日讓渡契約書之「出讓人」欄上，並於
八十二年五、六月間，冒用郭世昌之名義，在前開七十七年八月
三十日見證讓渡書、八十二年六月十日換約申請書上偽造郭世昌
之印文及在該換約申請書、八十二年九月二十三日切結書上盜蓋
郭世昌之印鑑章，持交國有財產局台南分處申辦過戶換約手續，
因認甲○○此部分犯行，亦涉犯刑法第二百十六條、第二百十條
之行使偽造私文書罪嫌。(二)乙○○、甲○○將前開偽造之七十七
年八月二十七日郭金帶讓渡書、七十七年八月三十日見證讓渡書
、八十二年六月十日換約申請書、八十二年九月二十三日切結書
，持交國有財產局台南分處申辦換約，使該分處承辦人員誤信上
開文書之內容為真實，而於八十二年十月二日准予過戶，將前開
國有養地之使用人變更為乙○○，並據以登載於國有非公用土地
產籍表上，進而與乙○○訂立租賃契約，因認被告等此部分行為
，亦涉犯刑法第二百十四條之使公務員登載不實罪嫌等部分，經
調查證據之結果，認(一)部分犯罪尚屬不能證明，(二)部分與「使公
務員登載不實」之構成要件不符，不能成立刑法第二百十四條使
公務員登載不實事項於公文書罪，並以公訴人認此部分與前開論
罪科刑之部分事實有修正前刑法牽連犯之裁判上一罪關係，故不
另為無罪之諭知，亦在判決內加以說明。原判決所為論述，核與
卷證資料相符，從形式上觀察，並無違背法令之情形。按認事採
證、證據之取捨及證據證明力之判斷，俱屬事實審法院之職權，
苟無違背證據法則，自不能指為違法。原判決對於被告等有本件
共同行使偽造私文書，足以生損害於公眾及他人之犯行，已說明
其依憑之證據及理由，並無上訴意旨所指違背法令之情形。原審
且說明：（一）系爭國有養地，係郭世昌、甲○○兄弟於八十年
八月二十七日，將承租權以一千萬元價格，全部讓渡予乙○○，
並與乙○○簽立「國有養地租賃權讓渡契約書」，於契約書約定
：「日後受讓人可向國有財產局辦理過戶承租登記時，出讓人應
無條件協助辦理，並提供辦理登記所需之印章及所需證件予受讓
人」之事實，已據乙○○於另案為郭世昌、甲○○訴請確認租賃
關係不存在民事事件八十七年九月十七日答辯狀陳明：「被告（
乙○○）於八十年八月二十七日以一千萬元受讓原告（郭世昌、
甲○○）……之承租權，並已付清全部權利金……。」，並於八
十八年六月十七日答辯狀陳明：「本件訟爭台南市安南區○○○
段第五○七之四○國有養地，於八十二年八月二十七日（應係八
十年八月二十七日），因原告等二人同意將渠等於七十八年八月
二十九日，與共同被告國有財產局台南分處簽訂國有養地租賃權
讓渡予被告。」云云，核與甲○○及郭世昌於該另案民事事件主
張：乙○○係於八十年八月二十七日始受讓系爭國有養地之租賃
權等語相符。另證人即受託擬定上開契約書之康文雄及該契約書
之見證人郭上泰於偵查中及第一審審理時均證稱：乙○○於八十
年八月二十七日以一千萬元之價格買受系爭國有養地之承租權等
語，復有甲○○所不爭之國有養地租賃權讓渡契約書在卷足憑，
且乙○○於偵查中提出支付價款之支票，均為八十年八月三十日
、八十年十二月五日，有支票影本六張在卷可參，乙○○確係於
八十年八月二十七日自郭世昌、甲○○兄弟受讓系爭國有養地之
承租權，甚為明確。而郭世昌、甲○○兄弟之父郭金帶業於七十
八年二月六日去世，為郭世昌、甲○○供述在卷，是乙○○向國
有財產局台南分處申辦過戶換約手續所提之「七十七年八月二十
七日郭金帶讓渡書」，應屬偽造無疑。（二）因國有財產局台南
分處曾於八十二年五月間以八十二年五月十九日台財產南南三字
第八二六○四九○七號函，通知郭世昌，倘系爭國有養地於七十
七年十二月三十一日以前將租賃權轉讓他人，而未辦理過戶換約
者，應於八十二年六月三十日會同受讓人，檢具相關證明文件，
向該處申辦過戶換約手續等情，有卷附郭世昌提出之該函文影本
一件可稽，而乙○○係於國有財產局台南分處以上開函文通知系
爭國有養地之原承租人郭世昌後，不到一個月內之八十二年六月
十日即檢附偽造之七十七年八月二十七日郭金帶讓渡書、及郭世
昌、甲○○二人之印鑑證明書、戶籍謄本、蓋有甲○○印鑑章及
郭世昌印章之七十七年八月三十日見證讓渡書、該二人印鑑章之
換約申請書等向國有財產局台南分處申辦過戶換約手續，則以乙
○○並非系爭國有養地之原承租人一情以觀，倘非原承租人郭世
昌或甲○○告知，並提供申辦過戶換約手續之印鑑章、印鑑證明
書、戶籍謄本等相關文件予乙○○，乙○○應無從得知此事，而
得立即依郭世昌、甲○○二人提供之印鑑章、印章製作前開七十
七年八月三十日見證讓渡書、切結書，據以辦理過戶換約手續，
足認郭世昌、甲○○二人係依八十年八月二十七日讓渡契約書第
五條：應協助辦理過戶登記之約定，於八十二年五月間收受上開
函文後，通知乙○○並提供辦理過戶所需之郭金帶印章及郭世昌
、甲○○印鑑章、身分證明文件，使乙○○得據以申辦過戶換約
手續，是以乙○○、甲○○、郭世昌就偽造郭金帶名義之七十七
年八月二十七日讓渡書及行使該偽造讓渡書之犯行，有犯意之聯
絡及行為之分擔，均難辭共同正犯罪責。（三）郭世昌於九十年
六月十三日以甲○○、乙○○為被告，向台灣台南地方法院檢察
署提起本件告訴之前，曾於八十七年八月間，與甲○○為共同原
告，向第一審法院民事庭提起民事訴訟，請求「確認乙○○與國
有財產局台南分處間就系爭國有養地所為之租賃關係不存在；並
求為確認郭世昌、甲○○與國有財產局台南分處間之租賃關係存
在；及命國有財產局台南分處就系爭國有養地與郭世昌、甲○○
續訂租賃契約」之訴，歷經第一審法院八十七年度重訴字第二五
六號、原審法院八十八年度重上字第九九號、九十二年度重上更
(一)字第二二號民事事件審理後，均認郭世昌、甲○○二人所為主
張不足採信，判決郭世昌、甲○○敗訴在案，業經原審依職權調
閱上開民事案卷查核屬實，並有影印之上開民事案卷（外放）及
原審法院九十二年度重上更(一)字第二二號民事判決在卷足憑。是
郭世昌係於歷經該民事事件為第一審法院八十七年度重訴字第二
五六號、原審法院八十八年度重上字第九九號宣示敗訴之判決後
，始於九十年六月十三日以乙○○為偽造文書之被告（告訴時雖
列甲○○為被告，但未以甲○○為偽造文書之被告，甲○○係經
檢察官自動檢舉偵查起訴），以相同之陳述提起本件偽造文書刑
事告訴，在法律之評價上，應認郭世昌為本案犯罪事實之利害關
係人，其在本案所為之所有指述，均足以影響其與甲○○在另案
民事事件之訴訟成敗；且其對甲○○親屬侵占之告訴，選在告訴
期間六個月經過之後（按兄弟親屬侵占係屬告訴乃論之罪），始
對甲○○提起，致甲○○被訴親屬侵占部分，經檢察官以逾六個
月告訴期間之理由，不另為不起訴之處分，有起訴書可參，足見
郭世昌與甲○○提起本件告訴，彼此之間有犯意聯絡，企圖以刑
事案件訴追，藉以打贏民事訴訟官司，取回系爭國有養地之承租
權，乃由甲○○於本件刑事案件自白犯罪，附和郭世昌之指訴，
堪認郭世昌之指訴及甲○○之自白，具有虛偽陳述之高度危險性
，尚難遽採信為真實。（四）乙○○屢次供承：伊向甲○○買系
爭魚塭租賃權，郭金帶在世時，伊僅以每年租金二十萬元之代價
轉租系爭魚塭，並未買斷系爭魚塭之租賃權等語，惟於民事事件
舉出之證人蔡榮華僅能證明有幫乙○○收成撈魚等事，而倘乙○
○確係於七十七年十二月三十一日前之同年八月二十七日即以每
年二十萬元之代價受讓系爭國有養地之承租權，則依當時國有財
產局之行政命令，乙○○於郭金帶生前即得申辦過戶換約手續成
為承租人，其又何須於郭金帶死亡後之八十年八月間，再以一千
萬元之高價購買系爭魚塭之承租權，益見乙○○係於八十年八月
二十七日始受讓系爭國有養地之租賃權，其於七十七年八月二十
七日，並未自郭金帶處受讓系爭國有養地之租賃權。再者，依卷
附郭世昌、甲○○名義簽立之七十七年八月三十日見證讓渡書所
載，郭世昌之住所為新竹市○○路○段二四八巷二六弄一○號三
樓，惟該地址係七十七年十一月二十五日由原始起造人提出申請
，七十七年八月三十日尚無該門牌存在，此有新竹市警察局第一
戶政事務所給予門牌證明書可證，足見上開見證讓渡書應非七十
七年八月三十日書立，無法作為乙○○於七十七年八月二十七日
已受讓系爭國有養地租賃權之有利證明。綜此，郭金帶生前於七
十七年八月二十七日既未曾將系爭國有養地之承租權讓渡予乙○
○，則乙○○於八十二年間向國有財產局台南分處提出行使之上
開郭金帶七十七年八月二十七日簽立之讓渡書，顯係冒用「郭金
帶」之名義製作，自足以生損害於郭金帶及國有財產局對於國有
養地過戶換約管理之正確性，應屬偽造之私文書甚明，而乙○○
知情偽造，並進而提出行使，其涉有行使偽造私文書之犯行，已
堪認定。（五）依國有財產局台南分處提出之系爭國有養地承租
權讓渡文件，其中八十二年九月二十三日之切結書、八十二年六
月十日之換約申請書、國養租字第四六八號國有養地租賃契約
書（租期七十八年二月六日起至八十三年十二月三十一日止）中
關於郭世昌之印章，經核均與卷附郭世昌於八十年八月二十八日
申請之印鑑證明相符，且為郭世昌於民事事件所不爭執，甲○○
亦供承：郭世昌之印鑑章係伊提供予乙○○等語，是各該文件上
之郭世昌印鑑章確係郭世昌本人所有，應堪認定。又證人郭上泰
已於偵審中證稱：「當時乙○○和甲○○到我家來談租賃權讓渡
事宜，乙○○主張必須郭世昌同意，才願意承讓，甲○○就當場
打電話給郭世昌，由我和郭世昌說明，當時郭世昌表示還有事忙
，要我和他太太談，若他太太同意即可，所以我和他太太聯絡，
原來議價七百萬元，郭世昌太太嫌少，慢慢議價，最後以一千萬
元敲定」等語，且依卷附乙○○於八十年八月二十七日簽訂之系
爭國有養地租賃權讓渡契約第三條明載「於甲方（即郭世昌、甲
○○）將現場漁塭交付予乙方（即乙○○）接管當日交付尾款二
百五十萬元」，甲○○亦供承：乙○○已交付買賣價款一千萬元
之事實，則依該契約約款，甲○○、郭世昌應已將系爭國有養地
交付予乙○○使用。參以郭世昌於偵查中及第一審時陳稱：八十
年度伊已搬到新竹，但二、三個月會回來台南一次，因伊老家就
在魚塭旁，都會到魚塭看看等語，足見郭世昌應不可能遲至提出
另件民事事件前之八十六、八十七年間，始知悉八十年八月二十
七日乙○○以一千萬元受讓系爭國有養地租賃權，並已受交付使
用該養地魚塭一事，是倘郭世昌未同意於八十年八月二十七日將
系爭國有養地租賃權，以一千萬元之價格讓渡予乙○○，以其自
新竹返回系爭國有養地魚塭巡視之頻繁程度，乙○○實無可能繼
續在該魚塭養殖長達六、七年，進而與國有財產局台南分處於八
十二年九月二十四日、八十四年一月十日簽訂，為期各六年之租
賃契約，是甲○○一再供稱係伊盜賣系爭國有養地之承租權、郭
世昌一再指稱伊未同意將系爭國有養地租賃權讓渡予乙○○，顯
與常情不符，不足採信。至檢察官依郭世昌請求上訴意旨：「何
以高達一千萬元之讓渡權利金，均分期甲○○一人獨領」云云，
則屬甲○○與郭世昌兄弟間如何分配讓渡權利金之事，尚不能因
此推論郭世昌未為同意將系爭國有養地租賃權轉讓予乙○○等語
甚詳，亦核無所指違背法令之情形存在。又（一）證人之陳述部
分前後不符，或相互間有所歧異時，究竟何者為可採，法院仍得
本其自由心證予以斟酌，非謂一有不符或矛盾，即應認其全部均
為不可採信。從而供述之一部認為真實者，予以採取，自非證據
法則所不許。是證人供述之證言相互間有所歧異時，事實審法院
依憑其等之供述，斟酌其他證據，本於經驗法則與論理法則，取
其認為真實之一部，作為論罪之證據，自屬合法，難謂所認事實
與供述證據之部分不符，即指判決有證據上理由矛盾之違法。本
件證人楊明珠之證言與郭上泰所為之先後證述，雖有不一，但原
判決已就相關事證詳加調查論列，復綜合被告等之部分自白、證
人康文雄之證言及卷附國有財產局台南分處函送之系爭國有養地
之承租契約相關資料、乙○○於另案為郭世昌、甲○○訴請確認
租賃關係不存在民事事件之答辯狀、國有養地租賃權讓渡契約書
、支付價款之支票、原審法院九十二年度重上更(一)字第二二號民
事判決、國有財產局台南分處八十二年五月十九日台財產南南三
字第八二六○四九○七號函、郭世昌、甲○○二人之印鑑證明書
、戶籍謄本、七十七年八月三十日見證讓渡書、偽造之七十七年
八月二十七日郭金帶讓渡書、檢察官起訴書、國有財產局八十二
年四月二十日台財產二字第八二○○七六一二號函、新竹市警察
局第一戶政事務所給予門牌證明書、八十二年九月二十三日之切
結書、八十二年六月十日之換約申請書、國養租字第四六八號
國有養地租賃契約書（租期七十八年二月六日起至八十三年十二
月三十一日止）、國有財產局八十七年二月十七日台財產南南三
字第八七六○一六一八號函，參互斟酌判斷，資為被告等不利之
認定，並已說明其取捨判斷而得心證之理由。再按所謂經驗法則
，係指吾人基於日常生活經驗所得之定則，並非個人主觀之推測
。原審斟酌前開被告等之部分自白、證人之證詞、文書之記載，
及前開（一）至（五）之說明，因而認定被告等與郭世昌共同冒
用已死亡之郭金帶名義，偽造上開七十七年八月二十七日讓渡書
，並推由乙○○持向國有財產局台南分處提出而行使，足以生損
害於國有財產局對於國有養地過戶換約之管理及郭金帶等情，尚
非原審主觀之推測，難謂原判決之認定有違經驗法則。（二）刑
法第二百十條之偽造私文書罪，以無製作權人，而偽造他人名義
製作之文書，並足以生損害於公眾或他人為其構成要件；而所謂
足以生損害於公眾或他人，祇須他人有可受法律保護之利益，因
而足受損害之虞為已足，不以實際上發生損害為必要。又偽造文
書罪，係著重於保護文書公共信用之法益，即使該偽造文書所載
之作成名義人業已死亡，而社會一般人仍有誤認其為真正文書之
危險，自難因其死亡阻卻犯罪之成立。原審既認定郭世昌、甲○
○於八十年八月二十七日，始將系爭國有養地之承租權以一千萬
元價格，全部讓渡予乙○○，依規定不得向國有財產局辦理租賃
權轉讓之過戶換約手續，乃竟與乙○○共同冒用已死亡之「郭金
帶」名義，由郭世昌、甲○○二人提供郭金帶之印章予乙○○，
共同偽造郭金帶於七十七年八月二十七日同意將系爭國有養地承
租權讓渡予乙○○繼續耕作之「七十七年八月二十七日讓渡書」
，並在「立讓渡書人」處蓋用「郭金帶」印章，偽造系爭國有養
地承租權係郭金帶於七十七年八月二十七日讓渡予乙○○，再由
乙○○持偽造之「七十七年八月二十七日讓渡書」，連同郭世昌
、甲○○二人提供個人印鑑章、印章予乙○○蓋用後所製作之七
十七年八月三十日見證讓渡書等證明文件，持以行使向國有財產
局台南分處申辦系爭國有養地租賃權之過戶換約手續，使負責實
質審核之國有財產局台南分處承辦人員誤認上開偽造之「七十七
年八月二十七日讓渡書」為真正文書，而同意辦理租賃權轉讓之
過戶換約手續等情，自足生損害於郭金帶及國有財產局對於國有
養地過戶換約管理之正確性。原審因認被告等所為係犯刑法第二
百十六條、第二百十條行使偽造私文書罪，於法尚無違背。檢察
官及被告等上訴意旨所指各節，或為單純事實之爭執；或不影響
全部犯罪事實之認定而可認於原判決之主旨有影響；或原審已加
審酌、論斷，屬原審得本於職權裁量之事項，已於判決內詳述其
認事採證及證據取捨、判斷之理由，為其職權之適法行使，並無
違背證據法則之情形；或事證已臻明確並無再為調查必要之裁量
事項，亦無上訴意旨所指違背法令之情形；檢察官及被告等徒憑
己意任意指摘原判決違背法令，核與法律規定得為第三審上訴理
由之違法情形，均不相適合，應認其等上訴違背法律上之程式，
予以駁回。
據上論結，應依刑事訴訟法第三百九十五條前段，判決如主文。
中　　華　　民　　國　九十六　年　　七　　月　二十六　日
                      最高法院刑事第四庭
                          審判長法官  黃　一　鑫
                                法官  林　秀　夫
                                法官  徐　昌　錦
                                法官  張　清　埤
                                法官  吳　　　燦
      本件正本證明與原本無異
                                      書  記  官
中　　華　　民　　國　九十六　年　　七　　月　三十一　日
                                                      Ｋ
